臺灣桃園地方法院刑事交通事件裁定　　　　　　　　九十三年度交聲字第二六三號
　　原處分機關　交通部公路總局新竹區監理所中壢監理站
　　異　議　人　甲○○　男　三.
　　即受處分人
右列受處分人因違反道路交通管理處罰條例案件，對於交通部公路總局新竹監理所中
壢監理站中華民國九十三年六月二日壢監裁字第裁五三—Ｄ九ＴＯ六四六一九、五三
—ＤＴ0000000、五三—ＤＴ0000000、五三—ＤＴ0000000、
五三—ＤＴ0000000號所為處分不服（原舉發通知單號碼：桃警行交停字第Ｄ
九ＴＯ六四六一九、ＤＴ0000000、ＤＴ0000000、ＤＴ000000
0、ＤＴ0000000號），聲明異議，本院裁定如左：
        主  文
原處分均撤銷。
甲○○不罰。
        理  由
一、原處分機關係以：異議人即受處分人甲○○所有之車牌號碼ＬＡ—四五八Ｏ號自
    用小客車分於民國九十年一月四日上午九時三十分許、九十一年四月十五日上午
    十一時二十五分許、九十一年六月十七日十五時五分許、九十一年九月十六日上
    午十一時二十分許、九十二年五月二日十六時二十六分許，分別在桃園縣中壢市
    ○○路、中美路、中山路、中山路、龜山鄉○○○道路收費停車處所停車，不依
    規定繳費違規，均依道路交通管理處罰條例第五十六條第一項第十一款裁處罰鍰
    新台幣六百元。
二、聲明異議意旨略以：異議人雖有於桃園縣警察局舉發違反道路交通事件管理通知
    單所載時、地停車，然異議人未接獲收費通知單，始在不知情狀況下逾期未繳費
    等語。
三、按法院受理有關交通事件，準用刑事訴訟法之規定，道路交通管理處罰條例第八
    十九條定有明文；而犯罪事實應依證據認定之，無證據不得推定其犯罪事實，刑
    事訴訟法第一百五十四條亦定有明文。又按汽車駕駛人在道路收費停車處所停車
    ，不依規定繳費者，依道路交通管理處罰條例第五十六條第一項第十一款規定，
    應處新台幣六百元以上一千二百元以下罰鍰。查行政機關規劃各道路收費停車路
    段時，於道路兩端豎立收費停車路段告示牌，乃公物提供公用之意思表示，屬於
    行政處分，依行政程序法第一百條第二項之規定，於公告時即生送達之效力。至
    使用人依公物之利用關係使用該等公物，因而獲得利益，行政機關本得依行政裁
    量收取使用規費，惟具體使用規費之請求，仍應另行合法送達各該使用人；若收
    受送達而不依規定繳納者，依法得科以行政罰。
四、經查：本件異議人即受處分人上揭車輛確曾於右揭五處時、地停車之事實，有桃
    園縣路邊停車繳費單存根聯二紙可稽，且為異議人所不否認，而堪認為真實。按
    現行桃園縣路邊停車收費方法，因限於電子停車收費器之未普遍裝設，故絕大多
    數之路邊停車收費，均須以人工方式，由管理員以手抄寫車號及停車時間於停車
    繳費通知單後，將該張停車繳費通知單夾於汽車之雨刷上，而使停車之駕駛人得
    以知悉其應繳若干之停車費，此種通知人民繳納停車費之方式，就行政機關而言
    固極為便利，惟繳費通知單夾於汽車之雨刷上，而斯時汽車又停放於路邊，實無
    法於訴訟上可以確定當車主回到其停車處所時，其一定可以看到該張繳費單，蓋
    該張繳費單有可能因為風雨而遭吹落，更有甚者亦有可能為他人惡作劇所取走，
    此時停車之車主即不會看到該張繳費通知單，當然於有此種情況發生時，在「道
    德上」吾人固可要求汽車駕駛人應前往路邊之停車收費管理崗亭向管理員詢問其
    停車之處所適才有無管理員開立過繳費通知單，惟衡諸法律面及現實面探究此一
    問題，實均誠屬困難，先就法律層面而言，並無任何法律課予人民遇有上述情況
    負有主動查單繳費義務之依據，本件桃園縣政府交通局徒以各收費路段均設置「
    限停小型客貨車，若停車未接獲繳費通知單，請逕洽停車管理課查詢，以免逾期
    受罰‧‧‧」等醒目告示，符合法定行政公告程序云云，於法自屬無據。另就現
    實層面而言，汽車駕駛人如何去正確找到管理其停車位置之崗亭，縱其能發現正
    確之崗亭，以現行路邊巡場管理員人數之眾多及多數時間均在路邊巡場開單，且
    每位巡場員每日開單之路段均不同，又何能苛責駕駛人去找到開單之管理員？當
    然原處分機關會謂如按照此一推論，豈不每位駕駛人均可執未收到繳費通知單為
    抗辯而拒繳停車費，惟如前所述，當夾於汽車雨刷上之繳費通知單有可能因為風
    雨吹落或為他人惡作劇取走致無法送達到駕駛人之訴訟上合理懷疑無法排除以前
    ，又無任何積極證據可以證明當駕駛人回到停車位時，該張繳費單一定還在汽車
    之雨刷上，本院自不能遽認該張繳費通知單確已由駕駛人親自收受，從而，本件
    停車場管理處及管理員既未能證明已將停車繳費通知單送達駕駛人或汽車所有人
    ，自難認受處分人係未依規定繳費，縱其未於停車後一定期限內繳費，仍應認與
    前揭道路交通管理處罰條例第五十六條第一項第十一款之處罰要件尚有不符，是
    原處分機關仍以受處分人有違反前揭道路交通管理處罰條例第五十六條第一項第
    十一款規定之行為，均裁處受處分人罰鍰新台幣六百元，即與上揭行政裁罰之要
    件不符，自應由桃園縣政府停車管理處依上揭受處分人停車之事實，重行製發繳
    費通知單送達受處分人，以憑繳費。
五、綜上所述，原處分機關所認定異議人即受處分人有前開違反道路交通管理處罰條
    例之違規事實，於訴訟上並未有任何積極證據，足資證明受處分人於其停車位置
    ，已受領該管理員送達之繳費通知單，既無積極證據足以證明受處分人已接獲該
    停車繳費通知單而猶有不依規定於期限內繳費之違規行為，受處分人辯稱其並未
    見到繳費通知單，故未繳費乙節，依前揭說明，及訴訟上之待證事實「倘有懷疑
    ，則從被告之利益作解釋」之證據法則，應作成對受處分人有利之認定，而應予
    採信，此外復查無其他積極證據足以證明受處分人有原處分機關所認定之前開違
    規行為，自應作對受處分人有利之認定，原處分機關不察，遽對受處分人為前開
    裁決，即難認為允當，應認受處分人之異議為有理由，自應由本院將原處分均撤
    銷，改諭知受處分人不罰，以資適法。
據上論斷，應依道路交通管理處罰條例第八十七條第二項，道路交通案件處理辦法第
二十條前段，裁定如主文。
中      華      民      國    九十三   年      八      月   　三十一     日
                              臺灣桃園地方法院交通法庭
                                      法  官  黃  梅  淑
右正本證明與原本無異。
如不服本裁定，應於裁定送達後五日內向本院提出抗告狀。
                                      書記官  魏  里  安
中      華      民      國    九十三   年      八      月   　三十一     日
